【裁判字號】    95,訴,38
【裁判日期】    950404
【裁判案由】    準強盜
【裁判全文】
臺灣苗栗地方法院刑事判決                95年度訴字第38號
公  訴  人  臺灣苗栗地方法院檢察署檢察官
被      告  丙○○
                    押）
指定辯護人  鍾明達律師
上列被告因準強盜案件，經檢察官提起公訴 （95年度偵字第232
號），本院判決如下：
    主  文
丙○○竊盜未遂，累犯，處有期徒刑柒月。
    事  實
一、丙○○前於民國88、89年間，因妨害自由及違反家暴法案件
    ，經本院分別判決有期徒刑9 月、4 月，並裁定應執行有期
    徒刑1 年，於91年3 月22日執行完畢，仍不知悔改。丙○○
    意圖為自己不法之所有，於95年1 月1 日晚上10時25分許，
    在苗栗縣頭份鎮○○路1207號前，見李桂如所有由乙○○使
    用之車號TUT-762 號輕型機車停放該處，遂持不詳家人所有
    之鑰匙插入機車電門鑰匙孔行竊，惟尚未得手之際，適甲○○發現上前制止，自丙○○身體後方抱住其肩膀，丙○○奮
    力掙扎，嗣經員警到場後當場查獲。
二、案經乙○○訴由苗栗縣警察局竹南分局報請臺灣苗栗地方法
    院檢察署檢察官偵查起訴。
    理  由
一、上揭事實，業據被告丙○○於本院審理時坦承不諱，核與被
    害人乙○○指述之情節相符，並經證人甲○○於偵查中及本
    院審理時證述甚詳，此外，復有被告所持以行竊之鑰匙1 把
    扣案可資佐證及扣照片6 張在卷足憑，被告之自白顯與事實
    相符。本件事證明確，被告上開犯行，堪以認定。
二、核被告所為，係犯刑法第320 條第1 項之竊盜罪。公訴意旨
    雖以被告竊取前開機車之際，為證人甲○○發覺而上前逮捕
    ，被告為脫免逮捕竟與甲○○拉扯，並以腳踢甲○○之肚子
    （無明顯傷），因認被告有竊盜因脫免逮捕而當場施以強暴
    行為，應論以刑法第329 條之準強盜罪責，然訊據被告堅決
    否認有對證人甲○○施以強暴之行為，辯稱：當時係因其身
    體遭甲○○抓住，身體掙扎，手才動來動去，並未用腳踢甲○○等語。惟按刑法第329 條之準強盜罪，係以竊盜或強奪
    ，因防護贓物、脫免逮捕、或湮滅罪證，而當場「施以強暴
    脅迫」者為構成要件，而所謂強暴，係指直接或間接對於人
    之身體施以暴力，壓制被害人之抗拒，或使被害人處於不能
    抗拒之狀態，若行為人僅有強力排除拖拉或壓制之被動行為
    ，則尚難認為有積極暴行而達於強暴脅迫之程度（最高法院
    82年台上字第3842號、43年台上字第670 號判決意旨參照）
    。證人甲○○於偵查中證稱：「我正面抓他的脖子，不讓他
    反抗‧‧扭打過程有3 分鐘，期間他試著要跑，我僅勒著他
    脖子不讓他跑。」等語，於本院審理時證稱：「我抓他的肩
    膀，我是用抱的。」、「他想要掙脫就發生拉扯。」、「（
    這中間他有沒有脫離過你的身體？）沒有。」、「應該算掙
    扎不小心踹到的。」「（你的意思是說他不是故意？）應該
    不是故意，他是要跑。」、「（丙○○有作其他動作嗎？）
    他一直求饒。」、「（沒有其他反抗動作？）沒有。」、「
    是我拉他他才掙扎，不是他先來打我。」、「一般而言，做
    壞事被人抓到都會想跑。」、「我們沒有翻倒在地。」等語
    ，衡情，人之身體遭受外界強力壓制，立刻以身體及手腳之
    力量強烈反抗，係屬人類本能反應，況論行竊遭人發現，急
    欲脫逃亦屬人之常情，可見被告當時確係因遭證人甲○○猛
    力抓住，始以身體強力排除；再者，被告身高161 公分、證
    人甲○○身高178 公分乙節，亦據被告及證人甲○○證述在
    卷，足徵兩人體型相差甚多，則被告若欲逃脫證人甲○○之
    掌控，勢必猛力掙扎；再者，證人甲○○當時固以手抓住被
    告之脖子或肩膀，但被告脫免逮捕之方法僅扭動身體，同時
    揮動手腳，擺脫證人甲○○，而未有其他積極抵抗之動作，
    參以證人甲○○並未因被告手腳掙扎而受傷，甚至仍然抓住
    被告，俟警察抵達現場等情狀，益見被告所施用之力量不大
    ，目的應僅在被動的排除證人甲○○抓住其身體之手，尚難
    認被告主觀上有對證人甲○○之身體直接實施有形力之意；
    且以被告為脫免逮捕而以手腳揮動推開證人甲○○之手之情
    狀，亦無從謂已達直接或間接對於人之身體施以暴力，足以
    對被害人之自由意志產生相當抑制或心生畏怖等程度，亦難
    認此已屬施強暴之行為，公訴意旨認被告上開所為係犯準強
    盜未遂罪嫌，容有未洽，惟因行為人原所實施之犯罪行為即
    為竊盜，而竊盜與準強盜之罪質雖有不同，然其基本社會事
    實仍屬相同，法院仍得就其起訴之犯罪事實，變更所引應適
    用之法條，是本件公訴意旨既已敘明被告前開竊盜之犯罪事
    實，揆諸上述說明，爰依法變更起訴法條。又被告雖已著手
    於竊盜行為之實施，惟尚未竊取得手，其行為尚屬未遂階段
    ，應依刑法第26條前段規定，減輕其刑。查被告前於88、89
    年間，因妨害自由及違反家暴法案件，經本院分別判決有期
    徒刑9 月、4 月，並裁定應執行有期徒刑1 年，於91年3 月
    22日執行完畢，有臺灣高等法院被告前案紀錄表1 件在卷可
    稽，其於有期徒刑之執行完畢後，5 年內再犯有期徒刑以上
    之本罪，為累犯，應依刑法第47條規定加重其刑，且先加後
    減。爰審酌被告正值青年，不思正當工作，竟以竊盜手段不
    勞而獲，且於警詢及偵查中一再藉詞推託，惟本件被告尚未
    獲得利益，對證人甲○○亦未造成傷害，被害人乙○○亦立
    即取回該輛機車，所受損害不大，被告迄至本院始坦承竊盜
    犯行之態度等一切情狀，量處如主文所示之刑，以資懲儆。
    至扣案之鑰匙1 把固為被告供行竊所用之物，惟非被告所有
    ，業據被告供明在卷，爰不另為沒收之諭知，附此敘明。
據上論斷，應依刑事訴訟法第299 條第1 項前段、第300 條，刑
法第320 條第3 項、第1 項、第26條、第47條，罰金罰鍰提高標
準條例第1 條前段，判決如主文。。
本案經檢察官黃彥琿到庭執行職務。
中    華    民    國    95    年    4     月    4     日
                  刑事第三庭  審判長法  官  柳章峰
                                    法  官  呂曾達
                                    法  官  林卉聆
以上正本證明與原本無異。
如不服本判決，應於判決送達後10日內向本院提出上訴狀（應抄
附繕本）。告訴人或被害人如對於本判決不服者，應具備理由請
求檢察官上訴，其上訴期間之計算係以檢察官收受判決正本之日
期為準。
                                    書記官  盧俊良
中    華    民    國    95    年    4     月    4     日
附錄論罪科刑之法條全文：
中華民國刑法第320條
意圖為自己或第三人不法之所有，而竊取他人之動產者，為竊盜
罪，處5 年以下有期徒刑、拘役或500 元以下罰金。
意圖為自己或第三人不法之利益，而竊佔他人之不動產者，依前
項之規定處斷。
前二項之未遂犯罰之。


司法院資訊處製作；財團法人民間司法改革基金會備份。
